最高法院刑事判決　　　　　　九十四年度台上字第一九二八號
　　上　訴　人　台灣高等法院高雄分院檢察署檢察官
　　被　　　告　甲○○
　　　　　　　　　　　　9號
　　　　　　　　乙○○
　　　　　　　　　　　　174.
上列上訴人因被告等違反森林法案件，不服台灣高等法院高雄分
院中華民國九十一年六月十八日第二審判決（九十一年度上訴字
第八五四號；起訴案號：台灣屏東地方法院檢察署九十一年度偵
字第三六三號），提起上訴，本院判決如下：
    主  文
上訴駁回。
    理  由
按刑事訴訟法第三百七十七條規定：上訴於第三審法院，非以判
決違背法令為理由，不得為之。是提起第三審上訴，應以原判決
違背法令為理由，係屬法定要件。且必須依據卷內資料為具體之
指摘，並足據以辨認原判決已具備違背法令之形式，始屬相當。
本件原判決認定被告甲○○、乙○○有原判決事實欄所載犯行，
因而維持第一審論處被告甲○○、乙○○結夥二人以上，為搬運
贓物，使用車輛竊取森林主產物罪刑之判決，駁回被告甲○○、
乙○○在第二審之上訴，並均諭知緩刑五年，已敘明所憑證據及
認定理由。從形式上觀察，並無違背法令之情形存在。再按刑事
訴訟法第三百七十九條第十款所稱應調查之證據，係指與待證事
實有重要關係，在客觀上認為應行調查者而言，如在客觀上非認
定事實及適用法律之證據，即無調查之必要，自得不予調查。上
訴意旨雖以證人郭勝鳴於警詢證稱「經重回現場會勘，發現四棵
黃連木被盜伐（現場有照相存證）。這四棵黃連木市價約三十萬
元（新台幣，下同）」、「這二十七段黃連木中，我們發現共約
十棵黃連木才有辦法鋸成二十七段塊木。我們依據這些段木（二
十七塊）的長度及現場測量，才發現這二十七段是約十棵黃連木
所採集的」；於第一審又證稱「之前就有被砍，當天我發現又有
被砍痕跡，我佈線抓到被告三人」、「我們去找，有找到四棵被
砍的痕跡，四棵在不同的地方，但是是在同一個林班地，所以我
們認為被告等共砍四棵」。原審未就被告甲○○、乙○○所砍伐
之黃連木棵數調查，有應調查之證據未予調查及理由不備之違法
云云。然證人郭勝鳴於警詢時陳稱「警方共起獲黃連木（段木二
十七塊），價值要等明日再實地勘察後再予估價」、「我們明日
再上山確定共幾株再行呈報」、「經重回現場會勘，發現有四棵
黃連木被盜伐（現場我們有照相存證）。這四株黃連木約三十萬
元」、「這二十七段黃連木中，我們發現共約十棵黃連木才有辦
法鋸成二十七段塊木。我們依據這些段木（二十七塊）的長度及
現場測量，才發現這二十七段是約十棵黃連木所採集的」、「取
締當天我們一早就在枋山溪埋伏，到了上午十時許，我們發現竊
嫌的車輛，但沒有看到竊嫌。一直到下午會同警方查獲竊嫌後，
約十八時，又發現一部紅色廂型車也相當可疑。因為山上沒有住
戶且在管制區內，不可能再有人上山」、「我們從90年月日
開始成立取締盜伐樹木專案小組就在枋山溪埋伏了。但在這段期
間我們就看過這台車輛在山區遊走，但一直苦無證據，所以才沒
有行動」；於偵查中證稱「之前有被伐，我們埋伏十幾天，沒有
收獲。我自己埋伏，發現可疑車輛，我通知專案組，我查獲田聰
吾開車，車上有二十一塊黃連木，並且查獲甲○○、乙○○，在
現場查獲六塊」；又於第一審證稱「（砍的地點）三十四林班地
，並非保安林，在枋山溪中隧道附近的三十四林班地」、「之前
就有被砍，當天我發現又有被砍的痕跡，我才佈線抓到被告三人
」、「我們去找，有找到四棵被砍的痕跡，四棵在不同的地方，
但是在同一個林班地，所以我們認為被告等共砍四棵」。是依卷
附證人郭勝鳴上揭證詞，所指二十七段塊木須由十棵黃連木採集
，要屬證人之個人意見，且與該林班地內僅有四株黃連木被盜伐
之事實不符。又該林班內早於查獲被告甲○○、乙○○之前，既
已有被盜伐之情事，則證人林文欽於第一審，依被告甲○○、乙
○○與田聰吾之供詞，扣除最小一棵後，重新估算贓額，原審憑
為對被告甲○○、乙○○論罪科刑之依據，雖未論述證人郭勝鳴
所為砍伐四棵、十棵如何不足採而稍嫌簡略，但與調查未盡或理
由不備之情形，究不相侔。又員警所查獲被告甲○○、乙○○竊
取之黃連木，並非應義務宣告沒收之物，原判決亦未於事實欄內
認定屬於刑法第三十八條規定沒收之物，因而未於理由內敘明不
予沒收之旨，亦與上訴意旨所指理由不備之違法情形不符。上訴
意旨置原判決上開明確論斷於不顧，徒以自己之說詞，就事實審
法院採證認事之職權行使，及已詳加調查、判決理由已說明之事
項，為單純之事實上爭執，指其有證據調查未盡及不載理由之違
法，復就實體法上賦予法院自由裁量宣告之事項，指摘原審對被
告甲○○、乙○○宣告緩刑不當，核與法律規定得為上訴第三審
理由，不相適合。應認其上訴為違背法律上之程式，予以駁回。
據上論結，應依刑事訴訟法第三百九十五條前段，判決如主文。
中　　華　　民　　國　九十四　年　　四　　月　 十五 　日
                      最高法院刑事第十一庭
                          審判長法官  洪　清　江
                                法官  石　木　欽
                                法官  李　伯　道
                                法官  韓　金　秀
                                法官  林　勤　純
      本件正本證明與原本無異
                                      書  記  官
中　　華　　民　　國　九十四　年　　四　　月　二十二　日
                                                      Ｑ
